臺灣士林地方法院小額民事判決
110年度湖小字第1283號
原      告  華南產物保險股份有限公司

法定代理人  陳文智  
訴訟代理人  陳立果  
被      告  李紹安  
上列當事人間請求損害賠償事件，本院於民國110年10月25日言
詞辯論終結，判決如下：
    主  文
被告應給付原告新臺幣22,952元，及自民國110年9月18日起至清
償日止，按週年利率5%計算之利息。
訴訟費用新臺幣1,000元，由被告負擔。
本判決得假執行。
    事實及理由
一、原告主張：被告於民國109年5月4日8時2分許，駕駛車牌號
    碼0000-00號自用小客車（下稱肇事車輛），沿國道一號北
    向行駛，行經高架32公里400公尺處，因變換車道不當之疏
    失，碰撞原告所承保之訴外人財盟小客車租賃股份有限公司
    所有而由吳敏娟駕駛之車號000-0000號租賃小客車（下稱系
    爭車輛），致系爭車輛受有損害，修復費用為新臺幣（下同
    ）45,904元，原告業依保險契約賠付，又吳敏娟亦有變換車
    道或方向不當之疏失，本件依被告之過失比例請求22,952元
    ，爰依民法第184條第1項前段、第191條之2、第196條、保
    險法第53條第1項規定提起本件訴訟等語。並聲明：被告應
    給付原告22,952元，及自起訴狀繕本送達翌日起至清償日止
    ，按週年利率5%計算之利息。
二、被告則以：被告當時並未變換車道，是吳敏娟駕駛系爭車輛
    變換車道時，系爭車輛之保險桿碰撞肇事車輛之左側後車門
    等語，以資抗辯。並聲明：駁回原告之訴。
三、本院之判斷：
（一）按因故意或過失不法侵害他人之權利者，負損害賠償責任
      。汽車、機車或其他非依軌道行駛之動力車輛，在使用中
      加損害於他人者，駕駛人應賠償因此所生之損害。民法第
      184 條第1 項前段、第191 條之2 本文分別定有明文。原
      告主張被告於上開時、地，因變換車道不當之疏失，致碰
      撞系爭車輛，原告已依保險契約賠償等語，並據提出初步
      分析研判表、道路交通事故現場圖、交通事故當事人登記
      聯單、估價單、統一發票、駕照、行照等件為佐。查，本
      院勘驗警察提供系爭車輛行車紀錄器，結果略為：系爭車
      輛於畫面開始時，行駛在高速公路第二車道，當時，塞車
      狀態，系爭車輛跟著車陣走走停停，之後右側的第三車道
      因前方車輛已經開始行駛而有空出道路，系爭車輛開始切
      換到第三車道。但系爭車輛車尚未完全切換到第三車道，
      肇事車輛自第四車道切換到系爭車輛前方的第三車道，系
      爭車輛的右前方與肇事車輛車的左後方發生碰撞，碰撞後
      肇事車輛停在系爭車輛前方第三車道與第四車道中間等情
      ，有勘驗筆錄在卷可佐（見本院卷第62頁至63頁）。另依
      被告在警詢陳述稱其行駛外側車道欲變換中外車道，變換
      過程中與中內車道欲變換至中外車道的系爭車輛發生碰撞
      ，該車右前碰其車左後車尾等語（見本院卷第47頁）。及
      吳敏娟在警詢稱其行駛中自內車道欲變換至中外車道，其
      與外側車道欲變換至中外車道之肇事車輛發生碰撞等語（
      見本院卷第45頁）。可知本件事故之經過，乃第二車道之
      系爭車輛與第四車道之肇事車輛在塞車情形下，見第三車
      道前方有空間可行駛，差不多同一時間均從各自的車道變
      換至第三車道，變換過程中發生碰撞。按汽車由同向二車
      道進入一車道，應讓直行車道之車輛先行，無直行車道者
      ，外車道之車輛應讓內車道之車輛先行。但在交通壅塞時
      ，內、外側車道車輛應互為禮讓，逐車交互輪流行駛，並
      保持安全距離及間隔。道路交通安全規則第98條第1項第4
      款有明文。被告從第四車道變換至第三車道，應能預見第
      二車道亦可能有車輛同時間要變換至第三車道，並於第二
      車道有車輛同時欲變換至第三車道時，禮讓該車先行變換
      ，然被告未讓內車道先行，亦未互為禮讓，仍貿然即變換
      車道，以致與同時間也在變換車道之系爭車輛發生碰撞，
      其就本件事故的發生，即有疏失。且被告之過失與系爭車
      輛之損害間具有相當因果關係。依上開規定，即應負損害
      賠償責任。被告雖辯稱其當時並未變換車道云云，所辯與
      上開證據不符，實不可採。
（二）按負損害賠償責任者，除法律另有規定或契約另有訂定外
      按物被毀損時，被害人依民法第196條請求賠償物被毀損
      所減少之價額，得以修復費用為估定之標準，但以必要者
      為限。其材料更換，既以新品替換舊品，計算材料零件之
      損害賠償數額時，應扣除折舊始屬合理。依行政院所頒固
      定資產耐用年數表及固定資產折舊率之規定，自用小客車
      之耐用年數為5年，依平均法每年折舊200/1000，參酌營
      利事業所得稅查核準則第95條第6項規定，固定資產提列
      折舊採用平均法或定率遞減法者，以1年為計算單位，其
      使用未滿1年者，按實際使用月數相當於全年比例計算之
      ，不滿1月者，以1月計。經查，系爭車輛為108年10月出
      廠（見本院卷第27頁），距案發時間109年5月4日，約8月
      ，是該車更換零件費用17,564元之折舊額為1,952元〔殘價
      ＝取得成本÷（耐用年數＋1）即17,564÷（5＋1）＝2,927，小
      數點以下四捨五入，下同；折舊額＝（取得成本－殘價）×
      折舊率×年數，即（17,564－2,927）×0.2×8/12＝1,952〕，
      是扣除折舊後，原告就零件更換得請求之必要費用為15,6
      12元（計算式：17,564－1,952＝15,612）。上開費用再與
      工資28,340元，合計共43,952元，此即系爭車輛修復之必
      要費用。
（三）再按損害之發生或擴大，被害人與有過失者，法院得減輕
      賠償金額或免除之；前二項之規定，於被害人之代理人或
      使用人與有過失者，準用之。民法第217條第1項第3項分
      別定有明文。又借用人既實際使用車輛，自屬汽機車所有
      人即出借人之使用人，應有民法第217條第3項規定之適用
      （臺灣高等法院104年法律座談會民事類提案第5號審查意
      見參照）。再保險公司既係代位主張被保險人即系爭車輛
      所有人之損害賠償請求權，自應負擔借用人之過失。本件
      吳敏娟於上開地點，當時道路壅塞之情形下，欲從內側第
      二車道變換至外側第三車道，應注意外最外側第四車道可
      能也有車輛變換，即應互為禮讓，逐車交互輪流行駛，並
      保持安全距離及間隔，然其未注意第四車道亦有肇事車輛
      同時變換至第三車道，即行變換，致發生本件事故，自有
      疏失，是以堪認吳敏娟之違規行為亦係本件事故之肇事原
      因。而吳敏娟既使用系爭車輛，應認是系爭車輛之使用人
      ，則依上說明，原告代位主張系爭車輛所有人之損害賠償
      請求權，自應負擔吳敏娟之過失。本院審酌本件事故發生
      時間、事故雙方關係位置、事故發生各原因力之大小等，
      認被告就本件事故之發生應負擔60%過失責任。是以原告
      得依被告之過失責任比例範圍為限，向被告請求賠償，其
      得請求賠償之金額則為26,371元（計算式：43,952×60%＝2
      6,371），本件原告僅請求22,952元，應予准許。
（四）按給付無確定期限者，債務人於債權人得請求給付時，經
      其催告而未為給付，自受催告時起，負遲延責任，其經債
      權人起訴而送達訴狀，或依督促程序送達支付命令，或為
      其他相類之行為者，與催告有同一之效力；遲延之債務，
      以支付金錢為標的者，債權人得請求依法定利率計算之遲
      延利息；應付利息之債務，其利率未經約定，亦無法律可
      據者，週年利率為百分之五，民法第229條第2項、第233
      條第1項本文、第203條分別定有明文。本件原告對被告之
      損害賠償請求，係給付無確定期限者，而原告起訴狀繕本
      於110年9月17日送達被告（見本院卷第55頁），是原告就
      上揭得請求之金額，併請求自110年9月18日起至清償日止
      ，按週年利率5%計算之利息，即屬有據。
四、從而，原則依民法第184條第1項前段、第191條之2、第196
    條、保險法第53條第1項規定，請求被告給付原告22,952元
    ，及自自110年9月18日起至清償日止，按週年利率5%計算之
    利息，為有理由，應予准許。又本件係適用小額訴訟程序所
    為原告勝訴之判決，應依職權宣告假執行。
五、訴訟費用負擔之依據：民事訴訟法第78條。並確定訴訟費用
    額為1,000元（第一審裁判費），由被告負擔。
中　　華　　民　　國　　110 　年　　11　　月　　8 　　日
                  內湖簡易庭  法　官　林銘宏     
本件為正本係照原本作成。　　　　　　　　　     
如不服本判決，應於送達後20日內，向本院提出上訴狀並表明上
訴理由，如於本判決宣示後送達前提起上訴者，應於判決送達後
20日內補提上訴理由書（須附繕本）。
中　　華　　民　　國　　110 　年　　11　　月　　8 　　日
                              書記官  許秋莉